臺灣屏東地方法院民事判決　　　　　　　93年度簡上字第72號
上　訴　人　丙○○
訴訟代理人　戊○○
上　訴　人　己○○
上　訴　人　丁○○
被上訴人　　甲○○
訴訟代理人　乙○○
上列當事人間請求回復原狀事件，上訴人對於中華民國93年10月
26日本院潮州簡易庭93年度潮簡字第205號第一審判決提起上訴
，本院於民國94年4月6日言詞辯論終結，判決如下：
    主  文
上訴駁回。
第一、二審訴訟費用由上訴人負擔。
　　事實及理由
一、上訴人起訴主張：被上訴人明知其所有坐落屏東縣新園鄉○
    ○段815 、816 地號土地（下稱系爭土地）之地目為旱，係
    屬農地，竟為違法興建工廠，於民國92年9 月間，將系爭土
    地填高，並建築2 公尺高之混凝土牆，致與系爭土地相鄰之
    上訴人己○○所有坐落同段800 地號土地、上訴人丙○○所
    有坐落同段801 地號土地、上訴人丁○○所有坐落同段814
    地號土地將因大雨屆至而無法順利排水，妨害上訴人之農地
    流水權，造成農作物泡水浸爛，為此爰依民法第775 條之規
    定，請求被上訴人回復原狀等語。於原審聲明：(一)被上訴人
    應將系爭土地回復原狀。(二)願供擔保請准宣告假執行。
二、被上訴人則以：被上訴人本於所有權之作用於自己土地上使
    用、收益，並未越界建築侵占上訴人之土地，且系爭土地四
    周均有排水設施，並未影響上訴人土地之自然流水，上訴人
    未受損害，其請求應無理由等語置辯。並於原審聲明：上訴
    人之訴及假執行之聲請均駁回。
三、原審以系爭土地於未填土及建築混凝土牆前，與上訴人所有
    同段800 、801 、814 地號土地高度一樣，難認系爭土地與
    上訴人所有上開土地有何高低之勢，而有民法第775 條之適
    用；況系爭土地南、北側，均有排水溝渠，被上訴人興建之
    混凝土牆亦未占用兩造土地中間同段808 地號之排水溝渠，
    自難認被上訴人對上訴人所有土地之排水有何妨阻可言，故
    判決：(一)上訴人之訴及假執行之聲請均駁回。(二)訴訟費用由
    上訴人負擔。
四、上訴人不服提起本件上訴，於本院聲明：(一)原判決廢棄。(二)
    被上訴人應將系爭土地上違章建築拆除並回復原狀。被上訴
    人則請求駁回上訴。
五、兩造不爭執事項：
  (一)系爭土地為被上訴人所有，被上訴人於系爭土地填土，並在
    四周建有混凝土牆，高約1.5 公尺，系爭土地東西側築有寬
    約45公分之水溝。該混凝土牆並未佔用同段808 地號水利地
    。
  (二)坐落同段800 、801 、814 地號土地分別為上訴人己○○、
    丙○○、丁○○所有，系爭土地在未填土及興建混凝土牆之
    前，與上訴人所有上開土地高度相同。
  (三)同段800 、801 地號土地北側毗鄰同段787 地號水利地（水
    溝）；同段800 、801 地號土地與系爭土地之間有同段808
    地號水利地（水溝）；系爭土地與同段814 地號土地南側則
    有同段854 地號水利地（水溝）。
  (四)自被上訴人92年10月間在系爭土地填土並興建混凝土牆迄今
    ，上訴人所有上開土地均未因大雨造成淹水，故上訴人無法
    提出淹水及農作物損害之證明。
六、上訴人主張被上訴人在系爭土地填土並興建混凝土牆，阻礙
    上訴人所有同段800 、801 、814 地號土地之排水；被上訴
    人則以前開情詞置辯，是本院於94年4 月6 日審理程序中為
    兩造協議簡化爭點為：被上訴人興建圍牆之行為是否侵害上
    訴人之所有權？該行為有無造成上訴人之損失？茲分述如下
    。
七、按民法第775 條固規定，由高地自然流至之水，低地所有人
    不得妨阻。由高地自然流至之水，而為低地所必需者，高地
    所有人縱因其土地之必要，不得防堵其全部。惟適用上開條
    文之前提要件，須相鄰之土地，兩地有高低之勢，始足當之
    ，然系爭土地於未建混凝土牆及填土前，與上訴人所有上開
    土地高度一樣，業為兩造所不爭執，故尚難認系爭土地與上
    訴人所有之上開土地，有高低之勢，而有民法第775 條之適
    用。又被上訴人所建混凝土圍牆係坐落系爭土地上，並未占
    用兩造土地中間同段808 地號水利地（水溝），亦未越界，
    已如前述，自難認被上訴人對上訴人土地之所有權或排水權
    有何侵害可言，準此，上訴人主張依民法第775 條請求被上
    訴人回復原狀，即無理由。
八、經查，系爭土地及上訴人前開土地於70幾年間經農地重劃，
    故有比較完整之排水溝、給水溝規劃，同段800 、801 地號
    土地北側毗鄰同段787 地號水溝，系爭土地與同段814 地號
    土地南側毗鄰同段854 地號水溝，此2 水溝目前仍作小排水
    溝使用，再向東流入大排水溝；同段800 、801 地號土地與
    系爭土地之間有同段808 地號水溝，此水溝一部份仍作給水
    溝使用，一部份則為上訴人己○○、丙○○占耕等情，業據
    本院會同台灣省屏東農田水利會人員履勘及原審履勘，各製
    有履勘筆錄在卷可按（本院卷第101 至103 頁、原審卷第96
    頁），復有屏東縣東港地政事務所會勘記錄、台灣省屏東農
    田水利會灌溉排水流向圖附卷可參（本院卷第84、104 頁）
    ，足證該地區規劃之排水溝功能健全，並無上訴人所述不能
    使用之情事。又上訴人所有上開土地自92年10月迄今已有1
    年6 月，其間經歷多次颱風豪雨，均未淹水等情，業據上訴
    人供明在卷（本院卷第41至42頁）。又本院職權調閱系爭土
    地鄰近之潮州、南州地區92、93年度雨量表，93年7 、9 月
    均有300 公釐以上之雨量累積，有該中央氣象局雨量表附卷
    可稽（本院卷第69至73頁），顯見93年度並無特別乾旱之情
    形，上訴人前揭土地既歷經1 年餘均未淹水，其等無法舉證
    證明受有損失，自難認被上訴人興建圍牆之行為對其有何損
    害，上訴人所指，誠屬無據。
九、綜上所述，本件上訴人主張被上訴人興建圍牆妨礙其流水權
    造成農作物損害，尚屬無據，從而，原審據此駁回上訴人之
    訴及假執行之聲請，於法並無不合，上訴意旨指摘原判決不
    當，求予廢棄改判，為無理由，應予駁回。
十、據上論結，本件上訴為無理由，依民事訴訟法第436條之1第
    3項、第449條第1項、第78條、第85條第1項，判決如主文。
中　　華　　民　　國　　94　　年　　4 　　月　　20　　日
                  民事第一庭    審判長法　官　羅心芳
                                      法　官　林雅莉
                                      法　官　翁世容
右正本證明與原本無異。
本判決不得上訴。
以上為正本，係照原本作成。
　　　　　　　　　　　　　　　　      書記官  溫訓暖
中　　華　　民　　國　　94　　年　　4　  月　　20     日
